【裁判字號】    89,台非,276
【裁判日期】    890906
【裁判案由】    違反毒品危害防制條例
【裁判全文】
最高法院刑事判決                                八十九年度台非字第二七六號
    上訴人  最高法院檢察署檢察總長
    被  告  王薏茹
右上訴人因被告違反毒品危害防制條例案件，對於台灣台中地方法院中華民國八十八
年十月十二日第一審確定判決 (八十八年度訴字第一六○六號，起訴案號：台灣台中
地方法院檢察署八十八年度偵字第二九一四號) ，認為一部違法，提起非常上訴，本
院判決如左：
    主  文
原判決關於王薏茹違背法令部分撤銷。
    理  由
非常上訴理由稱：「一、按判決不適用法則或適用不當者，為違背法令；再應於審判
期日調查之證據未予調查者，判決當然違背法令，刑事訴訟法第三百七十八條、第三
百七十九條第十款定有明文。又受有期徒刑之執行完畢，或受無期徒刑或有期徒刑一
部之執行而赦免後，五年以內再犯有期徒刑以上之罪者，為累犯，刑法第四十七條定
有明文。另裁判確定後，始發覺為累犯者，應依刑法第四十七條規定更定其刑，固為
刑法第四十八條前段所定。然此所稱更定其刑，必其累犯之發覺，係在裁判確定之後
，始足當之，苟於裁判確定之前，已發覺有累犯之情事者，即無適用之餘地。事實審
法院於審理時，如發覺有累犯之情事者，自應論以累犯並依法加重其刑，倘已發覺為
累犯而於判決時漏論累犯並加重其刑，亦僅能依上訴程序或非常上訴程序予以救濟，
殊難再依刑法第四十八條前段規定予以更定其刑 (參照最高法院八十五年台非字第一
六一號判決) 。二、本件原判決認定被告王薏茹與同案被告曾繼增共同轉讓第二級毒
品之日期為民國八十八年一月二十二日，惟卷查被告王薏茹原名王月滿另犯連續非法
吸用化學合成麻醉藥品罪，經台灣台中地方法院於八十六年三月六日以八十六年度訴
字第四四八號判決判處有期徒刑四月，如易科罰金以三百元折算一日確定，並於八十
六年五月三十日易科罰金執行完畢，此有王月滿刑案資料作業個別查詢報表－身分證
字號相同者，及王月滿即王薏茹之口卡片附於本案偵查卷宗第三十二頁及第三十五頁
可稽。則被告再犯本件轉讓第二級毒品罪，仍在前犯違反麻醉藥品管理條例罪執行完
畢五年之內，應為累犯。此項累犯之事實，係在裁判確定前，即得發覺且已存在於本
件偵查卷宗內，乃原審竟未依卷存資料予以調查，致未依累犯規定處斷，揆諸首開說
明，有應於審判期日調查之證據未予調查及判決不適用法則之違法，案經確定，爰依
刑事訴訟法第四百四十一條、第四百四十三條，提起非常上訴，以資糾正。」
本院按受有期徒刑之執行完畢，或受無期徒刑或有期徒刑一部之執行而赦免後，五年
以內再犯有期徒刑以上之罪者，為累犯，刑法第四十七條定有明文。經查本件被告王
薏茹原名王月滿，曾於八十六年間因違反麻醉藥品管理條例案件經台灣台中地方法院
判處有期徒刑四月，如易科罰金以三百元折算一日確定 (八十六年度訴字第四四八號
) ，於同年五月三十日易科罰金執行完畢，有刑案資料作業個別查詢報表及口卡片附
於偵查卷可稽 (見偵查卷第三十二、三十五頁) 。被告於八十八年一月二十二日再犯
本件轉讓第二級毒品罪，揆諸前開說明，已構成累犯，乃原審對上開附於卷內依法應
予調查之證據，竟未予調查審認並以累犯論科，自有應於審判期日調查之證據未予調
查及判決不適用法則之違法。案經確定，非常上訴意旨執以指摘，洵有理由，惟原判
決尚非不利於被告，應僅將原判決關於被告王薏茹違背法令部分撤銷，以資糾正。
據上論結，應依刑事訴訟法第四百四十七條第一項第一款前段，判決如主文。
中      華      民      國    八十九    年      九      月      六      日
                              最高法院刑事第九庭
                                  審判長法官  張  信  雄
                                        法官  賴  忠  星
                                        法官  張  清  埤
                                        法官  張  淳  淙
                                        法官  陳  世  雄
      右正本證明與原本無異
                                              書  記  官
中      華      民      國    八十九    年      九      月     十三     日


司法院資訊處製作；財團法人民間司法改革基金會備份。
